臺灣高雄地方法院刑事裁定
111年度毒聲字第645號
聲  請  人  臺灣高雄地方檢察署檢察官
被      告  林宙葦


上列被告因違反毒品危害防制條例案件，經檢察官聲請送觀察、
勒戒（111年度毒偵字第909號），本院裁定如下：
    主  文
林宙葦施用第二級毒品，令入勒戒處所觀察、勒戒，其期間不得
逾貳月。
    理  由
一、聲請意旨如附件聲請書所載。
二、按犯毒品危害防制條例第10條之罪者，檢察官應聲請法院裁
    定，令被告入勒戒處所觀察、勒戒，其期間不得逾2月；依
    前項規定為觀察、勒戒或強制戒治執行完畢釋放後，3年後
    再犯第10條之罪者，適用本條前2項之規定，毒品危害防制
    條例第20條第1項、第3項分別定有明文。而上開所謂「3年
    後再犯」，只要本次再犯距最近1次觀察、勒戒或強制戒治
    執行完畢釋放，已逾3年者，即該當之，不因其間有無犯第1
    0條之罪經起訴、判刑或執行而受影響（最高法院刑事大法
    庭109年度台上大字第3826號裁定意旨參照）。
三、經查：　　　　　　　　　
㈠、被告林宙葦於民國111年3月7日22時許，在高雄市苓雅區ＯＯ路
    00巷某友人住處內，以將第二級毒品甲基安非他命置入玻璃
    球燒烤後吸食煙霧之方式，施用甲基安非他命1次乙節，業
    據被告於警詢及偵查中坦承不諱，且其於111年3月8日2時40
    分許為警採尿送驗結果，確呈安非他命、甲基安非他命陽性
    反應，有高雄市政府警察局三民第二分局尿液採驗代碼對照
    表（檢體代碼：0000000000號）及正修科技大學超微量研究
    科技中心111年3月30日尿液檢驗報告（原始編號：00000000
    00號）在卷可佐，足認被告上開任意性自白與事實相符。本
    件事證明確，被告於前揭時間、地點，施用甲基安非他命之
    事實，堪可認定。
㈡、又被告前因施用毒品案件，經送觀察、勒戒後，認有繼續施
    用毒品傾向，再令入戒治處所施以強制戒治，起訴部分經本
    院以90年度雄簡字第338號判決處有期徒刑6月確定，強制戒
    治部分則於90年8月17日停止戒治出所並交付保護管束，91
    年2月27日保護管束期滿未經撤銷視為執行完畢，迄今並無
    再為觀察、勒戒或強制戒治處遇之紀錄，有臺灣高等法院被
    告前案紀錄表在卷為佐。被告於前揭強制戒治執行完畢釋放
    3年後，再犯本件施用毒品，依上開說明，縱被告其間有因
    犯施用毒品罪經起訴、判刑或執行，仍應依毒品危害防制條
    例第20條第3項規定，再予適用觀察、勒戒之機會。
㈢、至於被告於109年9月間因施用毒品案件，經臺灣高雄地方檢
    察署（下稱高雄地檢署）檢察官以109年度毒偵字第3183號
    附命完成戒癮治療之緩起訴處分確定，緩起訴期間自110年6
    月4日至111年6月3日止，後因被告完成戒癮治療，前揭緩起
    訴期滿未經撤銷；嗣於110年3月間再因施用毒品案件，經同
    署檢察官以110年度毒偵字第845號為附命完成戒癮治療之緩
    起訴處分確定，緩起訴期間為自110年10月6日起至111年10
    月5日止，被告已於111年3月30日完成戒癮治療程序，於111
    年9月20日止，被告仍須按期履行預防再犯之必要命令（即
    向高雄地檢署觀護人及高雄市政府毒品防制局報到並接受輔
    導、不定期驗尿，檢驗結果須呈陰性反應），有緩起訴處分
    書及臺灣高等法院被告前案紀錄表在卷可稽。然「緩起訴處
    分之戒癮治療」與「觀察、勒戒或強制戒治」之處遇，因法
    律規定之程序、效果均不相同，已無法等同視之，即被告初
    犯（或觀察、勒戒、強制戒治執行完畢釋放3 年後再犯）施
    用毒品，經為命戒癮治療之緩起訴處分，若遭撤銷，檢察官
    針對該次撤銷緩起訴之施用毒品犯行，或者戒癮治療履行完
    畢，檢察官針對之後施用毒品犯行，均仍應依前揭毒品危害
    防制條例第20條或第23條之規定處理，亦可以再為緩起訴，
    然不得逕行起訴（最高法院110 年度台非字第98號判決、11
    0 年度台上字第2096號判決意旨參照），即被告雖有完成前
    述二次戒癮治療，緩起訴處分均尚未撤銷，然對於檢察官就
    本件施用毒品（被告於緩起訴期間再為本件之施用毒品，已
    然構成撤銷緩起訴處分之事由），聲請本院裁定送觀察、勒
    戒，並無任何要件上之影響，亦併指明。
㈣、本件聲請意旨載明被告先後兩次施用毒品，經檢察官予以緩
    起訴處分在案，仍再犯施用毒品案件，且另有販賣毒品案件
    遭偵辦中，自難認適宜為附命戒癮治療之緩起訴處分（如附
    件），而依卷證資料所示，被告於前述強制戒治執行完畢釋
    放後，有於109、110年間施用毒品，經檢察官為附命戒癮治
    療之緩起訴處分，並完成戒癮治療，已於前述，然於緩起訴
    處分期間，仍再為本件之施用毒品，可見其戒癮治療成效不
    彰，且有毒品來源、自制力薄弱，此次若再僅以寬鬆之社區
    性戒癮治療，已難期待其能完全戒絕毒癮；又被告因違反藥
    事法案件，經檢察官提起公訴，目前由本院審理中，有上開
    前案紀錄表在卷可稽，參酌毒品戒癮治療實施辦法及完成治
    療認定標準第2條第2項第1款規定「緩起訴處分前，因故意
    犯他罪，經檢察官提起公訴或判決有罪確定」之規範意旨，
    被告即屬不適合為附命完成戒癮治療之緩起訴處分。是以，
    檢察官考量本案具體情節，向本院聲請令被告入勒戒處所觀
    察、勒戒，以監禁式之治療方式，求短時間內隔絕被告之毒
    品來源，務使其專心戒除毒癮，而未依刑事訴訟法第253條
    之1規定對被告為附命完成戒癮治療之緩起訴處分，核其此
    部分職權之行使尚屬合法，形式上亦無裁量恣意或濫用之情
    ，於法有據。
㈤、至於被告另因於111年4月16日施用毒品案件，經本院以111年
    度毒聲字第571號裁定令入勒戒處所執行觀察、勒戒，迄今
    尚未執行，有裁定、被告之前案紀錄表在卷可考，因「觀察
    、勒戒處分」並非刑罰，而係具有強制治療性質之特殊處遇
    方式，屬保安處分之一種，故觀察、勒戒處分之執行，於觀
    察勒戒處分執行條例未規定之事項，自應適用保安處分執行
    法之相關規定；而依保安處分執行法第4條之1第2項之規定
    ，保安處分開始執行後，未執行完畢前，又受同一保安處分
    之宣告者，仍僅就原執行之保安處分繼續執行。即檢察官於
    前案被告觀察、勒戒裁定尚未執行完畢前，以被告後案另有
    施用毒品行為，再次聲請裁定將被告送觀察、勒戒，因被告
    於前案既未曾受觀察、勒戒執行完畢，針對後案，法院仍應
    依毒品危害防制條例第20條之規定，裁定將被告送觀察、勒
    戒，不受前案觀察、勒戒裁定之影響。至於被告受數個觀察
    、勒戒之裁定，檢察官則應依保安處分執行法第4條之1 之
    規定執行其一，被告不致於受到重覆執行之不利益，併此說
    明。
四、綜上所述，本件聲請為有理由，應予准許，依毒品危害防制
    條例第20條第3項、第1項，裁定如主文。
中　　華　　民　　國　　111 　年　　10　　月　　12　　日
                  刑事第三庭  法　官  林青怡
以上正本證明與原本無異。
如不服本裁定應於送達後5日內向本院提出抗告狀。
中　　華　　民　　國　　111 　年　　10　　月　　14　　日
                              書記官  蔡靜雯
【附件】聲請書乙份